臺灣嘉義地方法院刑事判決　　　　　　　　　　　　　　九十三年度訴字第六六號
　　公　訴　人　臺灣嘉義地方法院檢察署檢察官
　　被　　　告　甲○○
　　選任辯護人　蔡碧仲
　　　　　　　　汪玉蓮
　　　　　　　　愛紳
右列被告因違反槍砲彈藥刀械管制條例等案件，經檢察官提起公訴（九十三年度偵字
第二八七號），本院判決如左：
    主  文
甲○○未經許可，持有改造手槍，處有期徒刑壹年陸月，併科罰金新臺幣肆萬元，罰
金如易服勞役，以銀元佰元即新臺幣玖佰元折算壹日；扣案之改造手槍壹支（槍枝
管制編號0000000000）、玩具手槍壹支（槍枝管制編號00000000
00）、不具殺傷力子彈壹顆、安全帽壹頂、口罩壹個、膠帶捌個、手提袋壹個均沒
收。又意圖為自己不法之所有，攜帶兇器，以強暴、脅迫至使不能抗拒，而取他人之
物，未遂，處有期徒刑年捌月。應執行有期徒刑肆年拾月，併科罰金新臺幣肆萬元
，罰金如易服勞役，以銀元佰元即新臺幣玖佰元折算壹日；扣案之改造手槍壹支（
槍枝管制編號0000000000）、玩具手槍壹支（槍枝管制編號000000
0000）、不具殺傷力子彈壹顆、安全帽壹頂、口罩壹個、膠帶捌個、手提袋壹個
均沒收。
    事  實
一、甲○○明知槍砲彈藥刀械管制條例所列之槍砲、彈藥為管制物品，非經許可，不
    得任意寄藏、持有。於民國九十一年九月間某日，在嘉義市蘭潭堤岸邊，拾獲不
    詳姓名年籍之人棄置於該處，具殺傷力仿ＦＮ廠半自動手槍製造之金屬玩具手槍
    ，換裝土造金屬槍管及土造金屬槍機改造而成之改造手槍（槍枝管制編號000
    0000000）一支，及不具殺傷力之土造子彈三顆後，竟將之藏置於嘉義市
    ○○路一七巷二二七號其住處前土堆內，未經許可非法持有之。嗣因積欠他人款
    項，需錢孔急，復另萌行搶銀行之意，乃意圖為自己不法之所有，先於九十二年
    十二月三十一日下午二時許，在嘉義市○○○路二九七巷二號前，發動竊取車主
    邱阿仁停放於該處，車牌號碼ＱＰＺ—四九三號之輕型機車，以之為交通工具；
    復於同日下午四時許，攜帶前揭客觀具危險性足為兇器之改造手槍（內已裝填上
    開土造子彈三顆），及其於九十二年二、三月間，在嘉義市○○路某玩具店內購
    得，仿ＧＬＯＣＫ二六型半自動手槍外型製造之玩具手槍（槍枝管制編號000
    0000000）各一支，並穿戴其所有之全罩式安全帽、藍色口罩，肩背灰色
    手提袋一只，再以膠帶黏貼手指，騎乘上開機車前往嘉義市○○路七八四號「臺
    南中小企業銀行嘉義分行」，手持改造手槍，自側門進入該銀行內，欲以強暴、
    脅迫方法至使不能抗拒而劫財，惟於櫃檯前與該銀行行員葉郁菁發生扭打，旋遭
    葉郁菁及前往洽公之臺南區中小企業銀行中興分行行員莊政達共同制伏而未得逞
    ，嗣警據報到場，當場扣得甲○○所有之改造手槍一支、土造子彈三顆（經試射
    二顆）、玩具手槍一支、全罩式安全帽一頂、口罩一個、手提袋一個、膠帶八個
    等物。
二、案經嘉義市警察局第一分局報告臺灣嘉義地方法院檢察署檢察官偵查起訴。
    理  由
一、訊據被告甲○○坦承竊取機車，並於右揭時、地騎乘該機車至銀行，頭戴全罩式
    安全帽及口罩，並以膠帶黏貼手指，持改造手槍、玩具手槍各一支及手提袋等物
    由側門進入銀行之事實，惟否認有強盜未遂犯行，辯稱：伊係向該銀行經理借錢
    ，沒有強盜之犯意及犯行云云。經查：
  (一)被告竊取邱阿仁所有車牌號碼ＱＰＺ—四九三號之輕型機車之事實，除據被告坦
    承不諱外，並經證人邱阿仁於警詢及偵查中指證明確，並有有嘉義市警察局車輛
    （尋獲）電腦輸入單、贓物認領保管單各一紙、機車照片四幀在卷可稽，足認被
    告自白與事實相符，堪予採信，被告竊盜犯行，應堪認定。
  (二)被告未經許可持有可發射子彈具有殺傷力槍枝之犯行，除據被告自承：在蘭潭堤
    岸看到用石頭壓住，我看後放在該處，於九十二年十月左右為防身才帶回家中，
    埋在庭院等語在卷外（見本院審判筆錄），並有改造手槍一支（槍枝管制編號0
    000000000）扣案可佐，又前揭扣案之改造手槍經送內政部警政署刑事
    警察局鑑定結果：認係由仿ＦＮ廠半自動手槍製造之金屬玩具手槍，換裝土造金
    屬槍管及土造金屬槍機改造而成之改造手槍，機械性能良好，可擊發適用子彈，
    認具殺傷力乙節，亦有該局九十三年一月十五日刑鑑字0000000000號
    槍彈鑑定書在卷可稽，被告自白與事實相符，其未經許可持有可發射子彈具有殺
    傷力槍枝犯行，亦堪認定。
  (三)被告攜帶兇器強盜犯行，業據證人葉郁菁、莊政達及鄭憲宗等人於警詢及偵查中
    證述綦詳，且於現場扣得被告所有攜至銀行之改造手槍一支、土造子彈三顆、玩
    具手槍一支、全罩式安全帽一頂、口罩一個、手提袋一個、膠帶八個等物扣案可
    資佐證。被告雖辯稱伊僅欲向銀行經理借錢，沒強取他人財物之意圖，且進入銀
    行尚未見到經理即被銀行行員制伏，亦無著手強取他人財物云云。然按強盜罪之
    著手，應以實施強暴、脅迫等行為為標準，如已施用強暴、脅迫等手段，雖未取
    得財物者，仍應以未遂論。最高法院二十三年非字第八五號判例及同院八十七年
    度臺上字第二八八號判決意旨可資參照。被告當時頭戴安全帽、手持手槍從側門
    進入銀行等情，為被告是認，且據證人葉郁菁及莊政達於偵查中證述綦詳（見偵
    查卷第十九至二十頁），證人葉郁菁並於偵查中證稱：「（對方拿槍指著你？）
    是」等語；於本院勘驗現場時證稱：「被告見（櫃臺）小姐無反應，直接拿槍朝
    我快步走過來」、「（被告）槍舉起，右手拿槍對著我」等語在卷（見偵查卷第
    二十頁、本院九十三年五月五日勘驗筆錄），則以被告持槍進入銀行，並舉槍朝
    向銀行行員所為，顯有實施強暴、脅迫之行為無疑，依前揭說明，被告已著手於
    強盜犯行無疑。又被告需款孔急，不以正常銀行洽辦金融業務程序借款，為掩飾
    其身分逃避追緝，乃以竊得之機車作為交通工具，穿戴全罩式安全帽、口罩，以
    膠帶黏貼手指，持槍進入銀行，所為顯有為自己不法所有之意圖甚明，被告所辯
    欲向經理借錢，無強盜犯意云云，均係避重就輕、飾卸之詞，無足採信。又被告
    尚未取得財物即被該行行員制伏乙節，亦據證人葉郁菁、莊政達及鄭憲宗等人證
    述在卷可稽，其攜帶兇器強盜未遂犯行，堪以認定。
二、按扣案具殺傷力改造手槍一支，客觀上足以對人之生命、身體、安全構成威脅，
    具有危險性，堪供為兇器使用，應屬兇器無訛。核被告甲○○前揭竊取機車及持
    改造手槍至銀行所為，係犯刑法第三百二十條第一項竊盜罪及同法第三百三十條
    第二項、第一項之攜帶兇器強盜未遂罪。其未經許可持有改造手槍所為，係犯槍
    砲彈藥刀械管制條例第十一條第四項之未經許可持有可發射子彈具有殺傷力之槍
    枝罪。被告前揭所犯竊盜、攜帶兇器強盜未遂罪間，有方法結果之牽連關係，應
    從一重之攜帶兇器強盜未遂罪處斷，該罪與上開未經許可持有可發射子彈具有殺
    傷力之槍枝罪間，犯意各別，罪名互異，應予分論併罰，被告已著手於加重強盜
    犯罪行為之實施，而未達獲取財物之結果，屬未遂階段，應依刑法第二十六條前
    段規定減輕其刑。爰審酌被告因債務無力償還，不思正途解決，竟竊取他人機車
    並持槍強盜，所為危害社會治安甚詎，惟被告所竊取機車已返還被害人，其強盜
    犯行經行員即時制伏未造成重大財物損失，被告坦認竊盜及持有改造手槍犯行，
    犯後態度良好且具悔意等諸般情狀，分別量處如主文所示之刑，就所處罰金刑部
    分諭知易服勞役之折算標準，並定其應執行刑。扣案之改造槍枝一支具殺傷力；
    玩具手槍一支、子彈一顆（經試射二顆）均不具殺傷力等情，有前揭內政部警政
    署刑事警察局鑑定書一份在卷可稽，則本案扣案改造手槍具殺傷力為違禁物，應
    依刑法第三十八條第一項第一款規定予以宣告沒收；其餘不具殺傷力玩具手槍一
    支、子彈一顆（餘因試射已失其子彈之結構及效能，不予沒收）、安全帽一頂、
    口罩一個、膠帶八個、手提袋一個等物，為被告所有供犯罪所用之物，業據被告
    供述屬實，應依刑法第三十八條第一項第二款規定宣告沒收。
據上論斷，應依刑事訴訟法第二百九十九條第一項前段，槍砲彈藥刀械管制條例第十
一條第四項，刑法第十一條前段、第三百三十條第二項、第一項、第三百二十條第一
項、第五十五條、第二十六條前段、第四十二條第二項、第五十一條第五款、第三十
八條第一項第一款、第二款，罰金罰鍰提高標準條例第一條前段、第二條，現行法規
所定貨幣單位折算新臺幣條例第二條，判決如主文。
本案經檢察官陳昭廷到庭執行職務。
中      華      民      國    九十三    年      六      月    二十四    日
                              臺灣嘉義地方法院刑事第三庭
                                  審判長法官  沈  福  財
                                        法官  朱  美  璘
                                        法官  陳  端  宜
右正本證明與原本無異。
如不服本判決，應於判決送達後十日內向本院提出上訴狀( 應附繕本 )。告訴人或被
害人如對於本判決不服者，應具備理由請求檢察官上訴，其上訴期間之計算係以檢察
官收受判決正本之日期為準。
中      華      民      國    九十三    年      六      月    二十四    日
                                      書記官  李  佳  惠
附錄論罪科刑法條
刑法第三百三十條
犯強盜罪而有第三百二十一條第一項各款情形之一者，處七年以上有期徒刑。
前項之未遂犯罰之。
刑法第三百二十一條第一項第三款：
犯竊盜罪而有左列情形之一者，處六月以上、五年以下有期徒刑：
三  攜帶兇器而犯之者。
槍砲彈藥刀械管制條例第十一條：
未經許可，製造、販賣或運輸第四條第一項第一款所稱其他可發射金屬或子彈具有殺
傷力之各式槍砲者，處五年以上有期徒刑，併科新臺幣一千萬元以下罰金。
未經許可，轉讓、出租或出借前項所列槍砲者，處三年以上十年以下有期徒刑，併科
新臺幣七百萬元以下罰金。
意圖供自己或他人犯罪之用，而犯前二項之罪者，處無期徒刑或七年以上有期徒刑，
併科新臺幣一千萬元以下罰金。
未經許可，持有、寄藏或意圖販賣而陳列第一項所列槍砲者，處一年以上七年以下有
期徒刑，併科新臺幣七百萬元以下罰金。
第一項至第三項之未遂犯罰之。
